臺灣彰化地方法院民事判決　九十三年度訴字第八一五號
　　原　　　告　甲○○
　　被　　　告　乙○○
　　　　　　　　丙○○
右當事人間請求侵權行為損害賠償事件，本院於民國九十四年三月二十五日言詞辯論
終結，判決如左：
    主      文
被告乙○○、丙○○應分別給付原告新台幣貳拾玖萬玖仟陸佰玖拾柒元、壹拾玖萬玖
仟柒佰玖拾捌元，及均自民國九十三年二月二十一日起至清償日止，按週年利率百分
之五計算之利息。
訴訟費用由被告乙○○負擔五分之三，餘由被告丙○○負擔。
本判決得假執行。
    事實及理由
甲、程序方面：
一、按言詞辯論期日，當事人之一造不到場者，得依到場當事人之聲請，由其一造辯
    論而為判決，民事訴訟法第三百八十五條第一項前段定有明文。被告乙○○、丙
    ○○未於最後言詞辯論期日到場，核無民事訴訟法第三百八十六條所列各款情形
    ，爰依原告之聲請，由其一造辯論而為判決。
二、按訴狀送達後，原告不得將原訴變更或追加他訴，但擴張或減縮應受判決事項之
    聲明者，不在此限，民事訴訟法第二百五十五條第一項第三款定有明文。本件原
    告原起訴請求被告乙○○、丙○○應連帶給付原告新台幣（下同）五十九萬九千
    三百九十四元及自九十三年二月二十一日起至清償日止，按週年利率百分之五計
    算之利息嗣於訴訟進行中，請求縮減為被告乙○○、丙○○應分別給付原告二十
    九萬九千六百九十七元、十九萬九千七百九十八元，及均自九十三年二月二十一
    日起至清償日止，按週年利率百分之五計算之利息，是原告就前開請求，顯屬減
    縮應受判決事項之聲明，核與首揭規定相符，應予准許。
乙、實體方面：
一、原告起訴主張：被告乙○○、丙○○分別以一千元至三千元不等之代價，將其等
    申請使用之萬泰商業銀行彰化分行、帳號000000000000號、000
    000000000號帳戶售予吳學義，後吳學義即持為詐欺取財之工具，以電
    話向原告佯稱欲以匯款方式退款三千元，原告不知有誤，陷於錯誤，持提款卡在
    自動提款機前分別轉帳匯入二十九萬九千六百九十七元、十九萬九千七百九十八
    元至前開帳戶內，嗣原告發覺帳戶餘額一再減少，查覺有異，報警處理，始查獲
    上情，而販賣前開帳戶予吳學義之被告乙○○、丙○○並因幫助詐欺取財犯行，
    經提起公訴及判決確定，爰依侵權行為法律關係，請求賠償其損害等語，並聲明
    ：依職權宣告假執行外，餘如主文所示。
二、被告乙○○、丙○○於最後言詞辯論期日均未到場，據被告乙○○以前辯論稱：
    右開帳戶係申辦信用卡時遭盜用等語。被告丙○○則以：申請前開帳戶本欲辦理
    信用卡，後財力證明不夠，被告乙○○即表示欲幫忙辦理，但自大陸返回後發覺
    情況不對，前往銀行辦理掛失，即經警逮捕等語，資為抗辯。並皆聲明：原告之
    訴及假執行之聲請均駁回，訴訟費用由原告負擔。
三、得心證之理由：
（一）原告主張被告乙○○、丙○○分別將右述帳戶售予吳學義，吳學義即持以作為
      詐欺取財之工具，向原告佯稱欲以匯款方式退款三千元，原告即依指示匯入二
      十九萬九千六百九十七元、十九萬九千七百九十八元至吳學義指示首開被告乙
      ○○、丙○○申請使用之帳戶內等情，業據提出臺灣彰化地方法院檢察署檢察
      官九十二年度偵字第九六九號起訴書為證。而被告乙○○、丙○○因販賣前開
      帳戶予吳學義供作詐欺取財之工具，所犯幫助詐欺取財犯行，並經本院以九十
      二年度易字第一三二二號判處被告乙○○有期徒刑六月、被告丙○○有期徒刑
      四月，如易科罰金，皆以三百元折算一日，後經臺灣高等法院臺中分院以九十
      三年度上易字第一四四一號判決上訴駁回而告確定等情，復經本院依職權調閱
      前開刑事卷宗核閱無訛，並有上述刑事判決書附卷可稽，堪信原告之主張為真
      實。
（二）至被告乙○○、丙○○雖各以前詞置辯，然查：前開帳戶係被告乙○○、丙○
      ○分別以一千元至三千元不等之代價，售予自稱吳權展之吳學義一節，業據被
      告乙○○於前開刑案之警詢中供承無訛，既被告乙○○、丙○○將帳戶售予吳
      學義使用，事實上吳學義復施用詐術，致原告陷於錯誤，而將二十九萬九千六
      百九十七元、十九萬九千七百九十八元轉帳匯入被告乙○○、丙○○所出售之
      帳戶，顯見被告乙○○、丙○○提供之帳戶有幫助吳學義為詐欺侵權行為之客
      觀事實，又依照一般社會常情，若有意使用銀行帳戶，自行向銀行申請即可，
      無需向他人購買銀行帳戶使用，況提供自己帳戶予他人使用，亦僅熟識或可信
      賴之人為限，然被告乙○○、丙○○皆與吳學義不甚熟識，此業據被告乙○○
      於前開刑案之警詢中陳稱無訛，依通常社會觀念，即可預見收購帳戶之人有可
      能作為不法之用途，被告乙○○、丙○○明知於此，卻仍以一千元至三千元不
      等之價格，同意吳學義使用其等帳戶，其等對於吳學義所為之詐欺行為，致原
      告陷於錯誤，而將款項轉入被告乙○○、丙○○右述帳戶內，即應有容認之意
      思，故被告乙○○、丙○○雖非直接施用不法詐騙手段之人，然其等所為已構
      成幫助行為無訛，是被告乙○○、丙○○前開辯解，皆屬無據。
（三）按數人共同不法侵害他人之權利者，連帶負損害賠償責任。造意人及幫助人視
      為共同行為人，民法第一百八十五條第一項前段、第二項分別定有明文。又按
      負損害賠償責任者，除法律另有規定或契約另有訂定外，應回復他方損害發生
      前之原狀，因回復原狀而應給付金錢者，自損害發生時起，加給利息。民法第
      二百十三條第一項、第二項亦有明文。而損害賠償，除法律另有規定或契約另
      有訂定外，應以填補債權人所受損害及所失利益為限，同法第二百十六條第一
      項亦有規定。另按遲延之債務，以支付金錢為標的者，債權人得請求依法定利
      率計算之遲延利息；應負利息之債務，其利率未經約定，亦無法律可據者，週
      年利率為百分之五，亦為民法第二百三十三條第一項、第二百零三條所明定。
      查本件被告乙○○、丙○○業經刑事判決認定係幫助詐欺犯並判刑確定在案，
      自屬前開法條中所謂幫助人，依前開規定視為共同行為人，並應各與實施詐欺
      之行為人吳學義連帶負損害賠償責任。從而，原告依據侵權行為法律規定，請
      求被告乙○○、丙○○分別賠償其損害二十九萬九千六百九十七元、十九萬九
      千七百九十八元，及均自起訴狀繕本送達翌日起即九十三年二月二十一日起至
      清償日止，按週年利率百分之五計算之利息，於法有據，應予准許。
四、綜上所述，原告基於侵權行為法律關係，請求被告乙○○、丙○○分別給付二十
    九萬九千六百九十七元、十九萬九千七百九十八元及均自九十三年二月二十一日
    起至清償日止，按週年利率百分之五計算之利息，為有理由，應予准許。
五、本件事證已臻明確，兩造所為之其他主張，陳述並所提之證據，經審酌後，認均
    與本件之結論無礙，不再一一論述，併予敘明。
六、本件所命給付之金額未逾五十萬元，依民事訴訟法第三百八十九條第一項第五款
    之規定，應依職權宣告假執行。
據上論結，應依民事訴訟法第三百八十五條第一項前段、第三百八十九條第一項第五
款、第七十八條、第八十五條第一項前段，判決如主文。
中　　　華　　　民　　　國　　九十四　　年　　　四　　　月　　    八　　日
                                      臺灣彰化地方法院民事第一庭
~B法　　　官　游　秀　雯
右為正本係照原本作成。
如不服本判決，應於判決送達後二十日內向本院提出上訴狀。
中　　　華　　　民　　　國　　九十四　　年　　　四　　　月　　 十二　　 日
~B法院書記官　張　西　武
